【裁判字號】    97,上訴,1959
【裁判日期】    970724
【裁判案由】    違反槍砲彈藥刀械管制條例
【裁判全文】
臺灣高等法院刑事判決                97年度上訴字第1959號
上  訴  人  台灣士林地方法院檢察署檢察官
被      告  甲○○
指定辯護人  本院公設辯護人郭書益
上列上訴人因被告違反槍砲彈藥刀械管制條例案件，不服臺灣士
林地方法院97年度訴字第19號，中華民國97年3月31日第一審判
決（起訴案號：臺灣士林地方法院檢察署96年度偵字第13880號
），提起上訴，本院判決如下：
    主  文
上訴駁回。
    事  實
一、甲○○明知具有殺傷力之子彈及可發射子彈具有殺傷力之手
    槍，均屬違禁物，非經中央主管機關許可，不得持有，竟基
    於好奇，於民國93年7月18日以後之某日（已滿18歲），在
    臺北縣淡水鎮○○路256巷22號住處，向真實姓名、年籍不
    詳，綽號「阿順」之成年男子借得可發射子彈具有殺傷力之
    仿FN廠1910型半自動手槍製造，換裝土造金屬槍管而成之改
    造手槍1把（含彈匣1個，槍枝管制編號0000000000號）及具
    殺傷力之具直徑7.9±0.5mm金屬彈頭的改造子彈1顆（共借
    得8顆，其中除1顆經鑑定具殺傷力如上述者外，餘1 顆由甲
    ○○試射耗盡，6顆經鑑定不具殺傷力）後，將之置於上開
    住處而持有之。嗣於96年11月2日下午5時5分許，為警循線
    持搜索票至上址搜索而查獲，並扣得上開改造手槍1把（含
    彈匣1個）及改造子彈7顆（起訴書誤載為6顆；7顆中，包含
    不具殺傷力之6顆），因而查悉上情。
二、案經臺北市政府警察局大同分局報請臺灣士林地方法院檢察
    署檢察官偵查起訴。
    理  由
壹、證據能力之認定部分：
    按除顯有不可信之情況外，公務員職務上製作之紀錄文書、
    證明文書，得為證據，為刑事訴訟法第159條之4第1款所明
    定。此乃對於具有高度特別可信之文書，如公務文書等，在
    兼具公示性、例行性或機械性、良心性及制裁性等原則下，
    雖屬傳聞證據，例外容許作為證據使用。因此，採取容許特
    信性文書作為證據，應注意該文書之製作，是否係於例行性
    的公務或業務過程中，基於觀察或發現而當場或即時記載之
    特徵（最高法院94臺上字第1361號判決意旨參照）。查內政
    部警政署刑事警察局96年11月23日刑鑑字第0960170526號槍
    彈鑑定書固屬被告以外之人於審判外之書面陳述，惟上開鑑
    定書係內政部警政署刑事警察局實施鑑定之人員依專業知識
    經驗就送鑑事項，於例行之公務中，機械性陳述其判斷意見
    ，記載於鑑驗通知書上以為證明具有殺傷力之情形，且查無
    顯不可信之情況，是上開鑑定書之性質為公務員職務上製作
    之證明文書，依前開規定，自有證據能力。
貳、認定被告甲○○犯罪所憑之證據及理由：
一、上揭事實，迭據被告甲○○於警詢時、偵查中、原審及本院
    審理時坦承不諱，且有扣案如事實欄所述之前開改造手槍、
    子彈可資佐證。又上開扣案槍彈經內政部警政署刑事警察局
    以「性能檢驗法」及「試射法」鑑定結果：(一)改造手槍部分
    ：改造手槍1把（含彈匣1個，槍枝管制編號0000000000號）
    認係仿FN廠1910型半自動手槍製造，換裝土造金屬槍管而成
    之改造手槍，經檢視，槍枝之槍機壁部分已破裂，惟認仍可
    供擊發適用子彈使用，認具殺傷力；(二)送鑑子彈部分：認均
    非制式子彈，由金屬彈殼組合直徑7.9±0.5mm金屬彈頭而成
    ，採樣2顆試射結果：其中1顆可擊發，具殺傷力，另1顆雖
    可擊發，惟發射動能不足，不具殺傷力等情，有該局96年11
    月23日刑鑑字第0960170526號槍彈鑑定書1份在卷可稽（見
    偵查卷第37至40頁）。嗣經原審再將扣案上開由金屬彈殼組
    合直徑7.9±0.5mm金屬彈頭而成，但未經試射之其餘5顆改
    造子彈函請內政部警政署刑事警察局以「試射法」鑑驗結果
    ：認其中1顆雖可擊發，惟發射動能不足，不具殺傷力，另4
    顆無法擊發，皆不具殺傷力等情，亦有該局97年2月14日刑
    鑑字第0970013896號函（原判決誤載為第0000000000號）及
    所附照片2幀附卷可憑（見原審卷第21頁）。此外，復有扣
    案改造槍枝、子彈照片及查獲現場相片8幀、臺北縣警察局
    淡水分局搜索扣押筆錄及扣押物品目錄表各乙件在卷可佐。
    綜上，足認被告自白核與事實相符，洵堪採信。本件事證明
    確，被告上開犯行，洵堪認定，應依法論科。
二、按槍砲彈藥刀械管制條例第8條於94年1月26日修正公布，將
    改造槍枝列為本條第4項之犯罪，並將原第10條刪除，又持
    有槍枝、子彈之行為係繼續犯，其持有之繼續，為行為之繼
    續，亦即一經持有槍彈，犯罪即告成立，但持有行為完結，
    需至行為終了時為止。刑法第2條所稱之「行為後」係指犯
    罪最後行為終了之後而言。被告持有改造槍枝、子彈之行為
    ，係於93年7月18日以後之某日起至96年11月2日下午5時5分
    許被警察查獲時止，則其持有繼續行為終了時，係在新法修
    正公布之後，自無新舊法比較問題，其行為應依現行槍砲彈
    藥刀械管制條例規定論處。
三、查上開改造手槍1把及子彈1顆，分別屬於槍砲彈藥刀械管制
    條例第4條第1項第1、2款所稱之槍砲及彈藥，被告未經許可
    而持有，核其所為，係犯槍砲彈藥刀械管制條例第8條第4項
    之未經許可持有可發射子彈具有殺傷力之改造手槍罪，及同
    條例第12條第4項之未經許可持有子彈罪。被告一持有槍、
    彈之行為，同時觸犯上開二罪名，為想像競合犯，應依刑法
    第55條規定，從一重之未經許可持有可發射子彈具有殺傷力
    之改造手槍罪處斷。
四、原審經審理結果，認被告罪證明確，因而適用槍砲彈藥刀械
    管制條例第8條第4項、第12條第4項，刑法第11條前段、第
    55條、第42條第3項、第38條第1項第1款等規定，且認被告
    持有槍、彈之行為，固無足取，惟因好奇動機向友人借得上
    開槍、彈持有，數量非鉅，且未持以犯他罪，所生危害仍屬
    輕微，依其犯罪情狀觀之，尚非重大，惟所犯違反槍砲彈藥
    刀械管制條例第8條第4項之罪法定本刑為3年以上10年以下
    有期徒刑，與其犯罪情節相較，實屬情輕法重，客觀上足以
    引起一般同情，顯有堪資憫恕之處，認縱處以法定最低刑度
    猶嫌過重，爰依刑法第59條規定減輕其刑，並審酌被告前無
    任何犯罪處刑之前科，有本院被告前案紀錄表附卷可考，素
    行尚稱良好，其因一時好奇，即非法持有具殺傷力之改造手
    槍及改造子彈，雖未持以犯罪，究對於他人之身體、生命及
    社會治安、秩序已造成相當之潛在危險與不安，惟考量其持
    有具殺傷力之槍、彈數量各僅1把（顆）之手段，犯後又已
    坦承犯行，顯有悔意，態度良好等一切情狀，量處有期徒刑
    2年，併科罰金新台幣3萬元，並諭知罰金易服勞役之折算標
    準，以資懲儆。另認扣案仿FN廠1910型半自動手槍製造，換
    裝土造金屬槍管而成之改造手槍1把（含彈匣1個，槍枝管制
    編號0000000000號），為違禁物，應依刑法第38條第1項第1
    款之規定沒收之。至扣案具有殺傷力之改造子彈1顆，雖亦
    屬違禁物，然已於鑑定時試射擊發而失去效能；另扣案改造
    子彈6顆，已經鑑定結果不具殺傷力；及依被告自承於96年8
    月間，在臺北縣淡水鎮○○路256巷22號住處後方試射1顆乙
    節，尚乏證據足認該顆子彈亦具有殺傷力，爰認均無沒收之
    必要。經核其認事用法尚無違誤，量刑亦屬允當。檢察官提
    起上訴認原審量刑過輕，違背罪刑相當原則，及原審適用刑
    法第59條規定減輕其刑之依據及審酌上述有關動機、手段、
    犯罪所生危害之情形，均屬刑法第57條規定在法定刑內科刑
    之標準，本不得據為酌量減輕之理由，且未說明被告如何在
    客觀上引起一般人之同情及憐憫，亦有不當云云。惟按刑法
    第59條之酌量減輕其刑，係指犯罪之情狀顯可憫恕，認科以
    最低度刑仍嫌過重者而言。至於同法第57條規定，科刑時應
    以行為人之責任為基礎，並審酌一切情狀，尤應注意該條所
    列10款事項，為科刑重輕之標準，則為在法定刑內量刑輕重
    之依據。所謂「犯罪之情狀」與「一切情狀」，兩者固非有
    截然不同之領域，於裁判上酌量減輕其刑時，雖亦應就犯罪
    一切情形予以考量，如經審酌犯罪情狀符合「顯可憫恕」之
    事由，而適用刑法第59條規定酌量減輕其刑，即難謂為違法
    。此亦為審酌具體個案之犯罪情狀如符合顯可憫恕之事由時
    ，得藉此平衡縱科以最低度刑仍嫌過重之特別機制。查原審
    已分就刑法第59 條所指被告犯罪情狀顯可憫恕之情形，及
    依刑法第57條規定應審酌之事項分別審酌，公訴人認原審未
    予說明云云，容屬誤會。又量刑之輕重，係屬事實審法院得
    依職權自由裁量之事項，苟以行為人之責任為基礎，並已斟
    酌刑法第57條各款所列情狀而未逾越法定刑度，不得遽指為
    違法。被告所犯本件持有改造手槍等罪，法定刑為3年以上
    10年以下有期徒刑，併科新臺幣700萬以下罰金，原審於量
    刑時，已具體審酌上訴人之素行、智識程度、所生損害以及
    犯後坦承犯行等一切情狀，並另審酌前述情形，認其犯罪情
    狀顯可憫恕，量處有期徒刑2年，並於理由內加以說明，不
    能任意指為違法。公訴人上訴指摘原判決，尚無理由，應予
    駁回。
據上論斷，應依刑事訴訟法第368條，判決如主文。
本案經檢察官張熙懷到庭執行職務。
中    華    民    國    97    年    7     月    24    日
                  刑事第十四庭   審判長法  官   陳志洋
                                       法  官   吳啟民
                                       法  官   謝靜慧
以上正本證明與原本無異。
如不服本判決，應於收受送達後10日內向本院提出上訴書狀，其
未敘述上訴理由者，應於上訴期間屆滿後20日內向本院補提理由
書狀（均須按他造當事人之人數附繕本）。
                                       書記官   高士童
中    華    民    國    97    年    7     月    24    日
附錄本案論罪科刑法條：
槍砲彈藥刀械管制條例第8條
未經許可，製造、販賣或運輸鋼筆槍、瓦斯槍、麻醉槍、獵槍、
空氣槍或第4條第1項第1款所定其他可發射金屬或子彈具有殺傷
力之各式槍砲者，處無期徒刑或5年以上有期徒刑，併科新臺幣1
千萬元以下罰金。
未經許可，轉讓、出租或出借前項所列槍枝者，處5年以上有期
徒刑，併科新臺幣1千萬元以下罰金。
意圖供自己或他人犯罪之用，而犯前二項之罪者，處無期徒刑或
7年以上有期徒刑，併科新臺幣1千萬元以下罰金。
未經許可，持有、寄藏或意圖販賣而陳列第 1 項所列槍枝者，處
3年以上10年以下有期徒刑，併科新臺幣700萬元以下罰金。
第1項至第3項之未遂犯罰之。
槍砲彈藥刀械管制條例第12條
未經許可，製造、販賣或運輸子彈者，處1年以上7年以下有期徒
刑，併科新台幣500萬元以下罰金。
未經許可，轉讓、出租或出借子彈者，處6月以上5年以下有期徒
刑，併科新台幣300萬元以下罰金。
意圖供自己或他人犯罪之用，而犯前二項之罪者，處3年以上10
年以下有期徒刑，併科新台幣700萬元以下罰金。
未經許可，持有、寄藏或意圖販賣而陳列子彈者，處5年以下有
期徒刑，併科新台幣300萬元以下罰金。
第1項至第3項之未遂犯罰之。


司法院資訊處製作；財團法人民間司法改革基金會備份。
